臺灣士林地方法院民事裁定
111年度勞小上字第1號
上  訴  人  怡盛保全股份有限公司
法定代理人  李岱容  

被 上訴 人  陳敬崴  
            楊博翔  
上列當事人間請求返還簽約金事件，上訴人對於民國110年12月2
9日本院士林簡易庭110年度勞小字第33號第一審判決提起上訴，
本院裁定如下：
    主  文
上訴駁回。
第二審訴訟費用新臺幣壹仟伍佰元由上訴人負擔。
    理  由
一、按關於請求給付金錢或其他代替物或有價證券之訴訟，其標
    的金額或價額在新臺幣（下同）10萬元以下者，適用小額程
    序；對於小額程序之第一審判決提起上訴，非以其違背法令
    為理由，不得為之；所謂判決違背法令，乃指判決不適用法
     規或適用不當，或有民事訴訟法第469條所列第1款至第5款
     事由，其判決當然為違背法令，民事訴訟法第436條之8第1
     項、第436條之24第2項、第436條之32第2項準用第468條及
     第469條第1款至第5款分別定有明文。此乃立法者針對小額
     程序在斟酌當事人程序及實體利益之平衡後，對於小額程
    序 第一審裁判之救濟，設定等同於上訴第三審之嚴格法律
    門 檻，以使小額程序第一審裁判原則上能夠盡快歸於確定
    ，僅 在例外有特定違背法令之情況，始開啟上訴或抗告救
    濟程 序，避免當事人僅因小額程序涉訟，卻遲遲無從使其
    訴訟結 果歸於確定。
二、基於以上立法意旨，立法者甚至於同法第436條之25設定對 
    於小額程序第一審判決上訴救濟時，應該特別遵守之程式；
     亦即：上訴狀內應記載上訴理由，表明原判決所違背之法
    令 及其具體內容、依訴訟資料可認為原判決有違背法令之
    具體 事實，藉此程式使小額程序上訴審得以迅速判斷提起
    上訴之當事人是否已經遵守立法者設定之嚴格法律門檻。其
    中，上訴理由所表明原判決所違背之法令，如係論理法則、
    經驗法則等不成文規定時，自應依照上開規定，敘明該特定
    論理法則、經驗法則之具體內容，而非僅對論理法則、經驗
    法則本身為抽象上位之解釋；如係證據法則，因其僅為個別
    具體證據取捨或資格之規定總稱，自必須明確指稱該規定之
    內容。如以最高法院裁判所闡釋之法則為原判決違背之法令
    時，因司法裁判僅具個案效力，則必須進一步引用平等原則
    ，並敘明最高法院裁判所憑事實及應適用之法律如何與本案
    相同，始能認為符合法定上訴程式，並符合憲法權力分立原
    則(不應使司法裁判有抽象通案效力)。至於過往最高法院之
    判例，因其制度已遭廢止，依法院組織法第57條之1，其效
    力與未經選編為判例之最高法院裁判相同，自應以相同於前
    述最高法院裁判之方式處理。
三、上訴意旨略以：
　㈠兩造於簽訂保全人員簽約承諾書（下稱系爭契約）時，其雖
    以簽約金之名義給付被上訴人陳敬崴新臺幣（下同）8萬8,0
    00元（下稱系爭簽約金），惟系爭簽約金係為期被上訴人陳
    敬崴符合其人力需求及工作表現，性質上屬久任獎金之給付
    ，為薪資所得之一部。又依系爭契約第3條第1款「自簽署日
    起服務未達1年即申請離職或曠職者，應無條件無息返還本
    公司簽約金，絕無異議」之約定，可知係以被上訴人陳敬崴
    任職未滿一年或未遵守人事、紀律等相關規定，為返還系爭
    簽約金之條件，核屬附停止條件之法律行為，此由同契約第
    1條約定「…同意簽具同金額本票作為擔保，簽約期滿無下列
    第3條情發生，則本票自動失效」亦明。再者，遍查系爭契
    約均無「違約賠償」之文字，系爭簽約金自不具違約賠償性
    質，原判決曲解當事人締約時之真意，認定系爭簽約金具有
    違約金之性質，違反最高法院68年台上字第3887號判例、83
    年台上字第2118號判例、經驗法則、論理法則及證據法則。
　㈡縱認系爭簽約金具違約金之性質，被上訴人陳敬崴仍應就違
    約金過高此一有利已之事實負舉證責任，然被上訴人陳敬崴
    僅主張應按任職期間之比例減免違約金，並未提出其他證據
    證明系爭契約約定之違約金過高或有顯失公平之情事，原判
    決以被上訴人陳敬崴實際任職期間之比例，酌減違約金，有
    違最高法院106年3月份第1次庭長法官聯席會議、93年度台
    上字第909號及92年度台上字第2747號判決意旨。
　㈢爰提起上訴，聲明請求廢棄原判決不利上訴人之部分，並命
    ：被上訴人應再連帶給付上訴人6萬1,552元，及自民國110
    年8月5日起至清償日止之法定遲延利息。
四、本院之判斷：
　㈠上訴意旨有關指摘原判決違反論理法則、經驗法則、證據法
    則部分，經核均僅對各該法則為抽象上位之解釋（民事上訴
    狀第2頁），未見引述特定具體之法則或規定，並有其內容
    說明，對照首開法律規定及說明，自難認為此部分已為合法
    之指摘。
　㈡上訴意旨有關指摘原判決違反最高法院判例及判決部分，經
    核均未表明上開判例或判決所憑事實及應適用之法律如何與
    本案相同，並援引憲法之平等原則請求應為相同之適用結果
    ，依首開法律規定及說明，亦難認為此部分有合法指摘。
　㈢至於上訴意旨所指原判決違背最高行政法院庭長法官聯席會
    議決議部分，姑不論相關決議制度已遭廢止（修正前行政法
    院組織法第16條參照），其決議制度本身，亦僅係以司法行
    政會議之方式作成，根本非司法權作用，原本即對其他審級
    法院，不具法令效力（一般稱僅具事實上拘束力，但此無法
    作為合法上訴理由）。更何況，最高行政法院所處理者，為
    行政訴訟事件，非民事事件，本身亦不具備必須相同處理之
    基礎。是此部分亦非合法之上訴理由。
五、綜上所述，本件上訴為不合法，應予駁回。
六、本件第二審裁判費，確定如主文第2項所示金額，並應由上
    訴人負擔。
七、依勞動事件法第15條、民事訴訟法第436條之32第1項、第2
    項、第444條第1項前段、第78條、第436條之19第1項，判決
    如主文。
中　　華　　民　　國　　111 　年　　4 　　月　　22　　日
                  勞動法庭  審判長  法  官  蔡志宏  
                                    法  官  趙彥強
                                    法  官  謝佳純
以上正本係照原本作成。
本件裁定不得抗告。
中　　華　　民　　國　　111 　年　　4 　　月　　25　　日
                                    書 記 官  陳怡文